【裁判字號】    89,易,1538
【裁判日期】    890706
【裁判案由】    違反動產擔保交易法
【裁判全文】
臺灣高雄地方法院刑事判決                        八十九年度易字第一五三八號
    公  訴  人  臺灣高雄地方法院檢察署檢察官
    被      告  甲○○
右列被告因違反動產擔保交易法案件，經檢察官提起公訴（八十八年度偵字第二三三
四五號），本院判決如左：
    主  文
甲○○動產擔保交易之債務人，意圖不法之利益，將標的物遷移，致生損害於債權人
，處拘役伍拾日，如易科罰金，以參佰元折算壹日，緩刑參年。
    理  由
一、甲○○於民國八十四年九月三十日，以動產擔保交易附條件買賣之方式，向功學
    社貿易股份有限公司（下簡稱功學社公司）購買山葉牌電子琴一台，為動產擔保
    交易之債務人。約定總價金新台幣（下同）四萬八千元，計分十八期付款，每月
    一期，標的物存放地點為高雄市○○區○○路三十五巷一號，在價金未付清前，
    標的物所有權仍屬於出賣人所有，買受人僅得依約定占有使用，不得任意遷移、
    出賣或為其他處分。詎其竟於取得標的物後，僅付了第一期款二千七百八十元，
    即拒不付款，並意圖為自己不法之利益，將該標的物遷移不知去向，致生損害於
    債權人功學社公司。
二、案經功學社公司訴請台灣高雄地方法院檢察署檢察官偵查起訴。
    理  由
一、訊據被告對於右揭購買系爭電子琴，未按期付款及將電子琴遷移等情固不諱言，
    惟矢口否認有何違反動產擔保交易法之犯行，辯稱：係其前夫曾詠富向伊提及購
    買電子琴之事，伊以為僅係保證人，電子琴現在曾詠富二姐家中，不知詳細地址
    云云。惟查被告與告訴人功學社公司簽訂條件買賣契約，簽約係被告本人到場，
    且有經對保程序一情，已據告訴代理人乙○○到庭指述明確，並有附條件買賣分
    期付款契約書附卷可憑。被告亦自承上開契約書上買方姓名欄之「甲○○」簽名
    係其親自為之，其下之印章亦係其所有等語，足認其有本人親自簽約，對其為分
    期付款買受人之事實自甚為明白，其辯稱：伊以為僅係保證人云云，洵屬避就之
    詞，並不足取。再被告僅繳納第一期款二千七百八十元，之後分期款即未再續繳
    ，告訴人迭與被告聯絡均無法聯絡上，且有至約定停放處找尋，但遭被告前夫曾
    詠富母親拒絕，並告知電子琴已不在該處等情，亦據告訴代理人乙○○到庭指訴
    明白，被告亦坦承：電子琴現在其前夫二姐家中，伊不知詳細地址等語，足認被
    告確有將標的物遷移之事實。被告將電子琴遷移，並未主動告知告訴人，且無力
    繳款後亦未主動與告訴人聯絡，其因而致告訴人公司無法即時依動產擔保交易法
    之相關規定取回系爭電子琴受償，自生損害於告訴人公司。再被告僅繳納第一期
    款，之後分期款即未再續繳，且避不見面，並將標的物遷移他處，迄未交出予告
    訴人公司，足證其有不法利益之意圖甚明。綜上，被告所辯，洵屬卸責之詞，並
    不足取。事證明確，被告犯行堪予認定。
二、核被告所為，係犯動產擔保交易法第三十八條之罪。爰審酌被告素行尚佳，此次
    因一時失慮，致有本件犯行，犯後雖飾詞辯解，但態度良好，並已與告訴人公司
    達成和解，有和解書一紙在卷足憑等一切情狀，量處如主文所示之刑，併諭知易
    科罰金之折算標準，以資懲儆。又被告前未曾受有期徒刑以上刑之宣告，有臺灣
    高等法院被告全國前案紀錄表附卷可資佐證，渠因一時思慮未週，致觸犯本案犯
    行，經本件罪刑之宣告後，當能知所警惕，而無再犯之虞，本院認前開對渠宣告
    之刑以暫不執行為當，爰諭知緩刑參年，以啟自新。
據上論斷，應依刑事訴訟法第二百九十九條第一項前段，動產擔保交易法第三十八條
、第四十一條、第七十四條第一款、罰金罰緩提高標準條例第一條前段、第二條，判
決如主文。
本案經檢察官林永富到庭執行職務。
中      華      民      國      八十九      年      七      月    六    日
                                        臺灣高雄地方法院刑事第六庭
                                            法  官  趙家光
右正本證明與原本無異。
如不服本判決，應於判決送達後十日內，向本院提出上訴狀。
                                            書記官  董明惠
中      華      民      國      八十九      年      七      月    六    日
附錄法條
動產擔保交易法第三十八條：
動產擔保交易之債務人，意圖不法之利益，將標的物遷移、出賣、出質、移轉、抵押
或為其他處分，致生損害於債權人者，處三年以下有期徒刑、拘役或科或併科六千元
以下之罰金。


司法院資訊處製作；財團法人民間司法改革基金會備份。
